【裁判字號】    97,交聲,356
【裁判日期】    971013
【裁判案由】    聲明異議
【裁判全文】
臺灣屏東地方法院交通事件裁定         97年度交聲字第356號
原處分機關  交通部公路總局屏東監理站
異  議  人
即受處分人  甲○○
上列異議人因違反道路交通管理處罰條例案件，對於交通部公路
總局屏東監理站民國97年9 月15日所為之處分（原處分案號：屏
監違字第裁82-V00000000號）聲明異議，本院裁定如下：
    主  文
原處分撤銷。
甲○○駕駛人行車速度，超過規定之最高時速未滿二十公里，處
罰鍰新臺幣壹仟陸佰元，並記違規點數壹點。
    理  由
一、異議意旨略以：異議人即受處分人甲○○因於民國97年7 月
    13日上午10時18分許，駕駛車牌號碼S8-5770 號自用小客車
    ，行經屏東縣萬丹鄉○○路路段，為警測得行車時速達65公
    里，並以汽車駕駛人行車速度，超過規定之最高時速20公里
    以上40公里以下為由，逕行舉發；惟依屏東縣政府97年8 月
    18日函屏府養工字第0970167164號函文，可知該處速限40公
    里甚不合理，且該標誌已經拆除，不應再依之逕行舉發。另
    該路段標線係標明速限60公里，舉發單位依據不合理標誌逕
    行舉發，影響民眾權益至鉅，爰請求撤銷原處分等語。
二、按汽車駕駛人，行車速度，超過規定之最高時速，處新台幣
    （下同）1,200 元以上2,400 元以下罰鍰，道路交通管理處
    罰條例第40條定有明文。又汽車駕駛人有第40條第1 項之情
    形者，除依原條款處罰外，並記違規點數1 點，同條例第63
    條第1 項第1 款亦有明文。查本件異議人於前揭時地，以時
    速65公里之速度，駕駛上開汽車乙情，為異議人所不爭執，
    並有卷附測速相片可證；參以本件舉發機關使用之雷射測速
    儀，前於96年12月25日經經濟部標準檢驗局檢定合格，有效
    期間至97年12月31日，有經濟部標準檢驗局之雷射測速儀檢
    定合格證書可憑。該儀器既經檢驗合格，且於舉發當時，尚
    在有效期限內，屬正常堪用狀態，以之測速應具有相當之正
    確性、準確度。是異議人於前開時地，以時速65公里之速度
    ，駕駛汽車行駛之事實，洵堪認定。
三、復按行車速度，依速限標誌或標線之規定，無速限標誌或標
    線者，行車時速不得超過50公里。但在未劃設車道線、行車
    分向線或分向限制線之道路，或設有快慢車道分隔線之慢車
    道，時速不得超過40公里，道路交通安全規則第93條第1 項
    第1 款訂有明文。另速度限制標字，用以告示車輛駕駛人前
    方道路最高行車時速之限制，不得超速。設於以標誌或標線
    規定最高速限路段起點及行車管制號誌路口遠端適當距離處
    ；里程漫長之路段，其中途得視實際需要增設之，亦為道路
    交通標誌標線號誌設置規則第179 條第1 項所明訂。可知速
    度限制標字原則上係設置在規定最高速限路段起點，即當車
    輛駕駛人駕駛汽車通過同向顯示之速度限制標字後，始進入
    該速度限制之規制範圍。本件異議人所稱速限60公里時速之
    標線，係劃設在自屏東縣萬丹鄉往內埔鄉方向（同自屏東縣
    萬丹鄉往竹田鄉之方向）之屏東縣萬丹鄉○○路路段上，距
    台27線約3.4 公里處，經緯度座標為：「N2 2-35-59.2；E0
    00-00-00.7」，同路段上自屏東縣內埔鄉往萬丹鄉方向則未
    劃設標線等情，有屏東縣政府97年9 月22日屏府工養字第09
    70193352號函文及本院公務電話紀錄在卷可證。又以異議人
    所呈該「速限60」之速度限制標字照片，核諸屏東縣政府警
    察局屏東分局97年9 月17日屏警分交字第0970023610號函所
    附編號（4） 之自屏東縣萬丹鄉往竹田鄉○○○○○路路段
    沿途街景照片，其中「六巷村」標誌、號誌燈及路旁建物等
    景觀之相對位置，可知該60公里之速度限制標字確係繪設在
    上開路段、行向無疑。而本件異議人汽車為警舉發違規之際
    ，係自屏東縣竹田鄉往萬丹鄉方向行駛，有舉發機關97年10
    月3 日職務報告在卷可證；佐諸以本件測速照片所示違規汽
    車行向，與卷附自屏東縣竹田鄉往萬丹鄉方向之屏東縣線萬
    丹鄉○○路路段沿途照片（編號15）相互比對，其內所示街
    景、建物均相符合；是異議人汽車於為警舉發時，係自屏東
    縣內埔鄉往萬丹鄉方向行駛之事實，應可認定。則異議人行
    向既非由萬丹鄉往內埔鄉方向，其主張適用該行向之標線（
    即上開最高速限60公里之速度限制標字），自無可採。至何
    以相同路段，因行向不同而規劃不同速限規定，本係道路主
    管機關基於法律授權，整體考量道路情況、交通流量、路線
    設計等因素所為設置；在未變更設置前，行經該道路之人車
    仍應遵守該項設置，否則駕駛人各以自認適當之交通標誌始
    予遵守，或以輕忽怠慢之態度相對，交通秩序將無法維繫，
    其他用路人生命財產將無法保障。況縱如異議人所述，應遵
    守之最高速限為時速60公里，然所駕駛之汽車行車時速亦已
    達65公里（詳前述），仍屬駕駛人行車速度，超過規定之最
    高時速未滿20公里之違規；異議人猶執前詞置辯，自無可採
    。綜上，本件異議人行經劃設有行車分向線之道路，以其行
    向別無其他速限標誌或標線，依上開規定，行車時速即不得
    超過50公里。異議人係經合法考試取得駕駛執照之駕駛人，
    對於上開最高速限時速50公里之一般性規定，自不得諉為不
    知。其以超過50公里達15公里（即時速65公里）之時速行駛
    ，構成駕駛人行車速度，超過規定之最高時速未滿20公里之
    違規行為甚明。
四、另關於原處分機關固依一設置在測速地點前之限速40公里指
    示牌，認上開路段速限為時速40公里，異議人之超速違規行
    為屬駕駛人行車速度，超過規定之最高時速20公里以上40公
    里以下乙節。惟按標誌之設置目的，在於提供車輛駕駛人及
    行人有關道路路況之警告、禁制、指示等資訊，以便利行旅
    及促進交通安全；標誌之設置、養護，由主管機關依其管轄
    辦理之；所稱主管機關，指公路主管機關、市區道路主管機
    關及警察機關，道路交通標誌標線號誌設置規則第2 條、第
    4 條第1 項、第5 條分別訂有明文。又按縣管道路及交通之
    規劃、營運及管理，係屬縣自治事項，地方制度法第19條第
    10款第1 、2 點定有明文。依據前開規定，可知屏東縣轄內
    之標誌設置及交通規劃管理係屬屏東縣政府之權限範圍，即
    唯有屏東縣政府始為有權設置、變更標誌之主管機關至明。
    本件原處分機關及舉發機關據以認定該處速限之告示牌，並
    非屏東縣政府所公告設置，設置單位亦已無從查考，且屏東
    縣政府認該告示牌所示速限並不合理，前於97年8 月5 日下
    午4 時許，已派員拆除等情，有屏東縣政府警察局屏東分局
    97年9 月17日屏警分交字第0970023377號、屏東縣政府97年
    8 月18日屏府工養字第0970167164號、屏東縣政府97年9 月
    22日屏府工養字第0970193352號函文在卷可證。是上開速限
    40公里之告示，既非由該處道路主管機關屏東縣政府依其權
    限設置，依前揭規定，即難認該告示為合法有效之速限標誌
    ，而具有規制作用；即無法執以責令汽車駕駛人於行經該處
    時，負有行車速度不得超過時速40公里之義務。
五、綜上所述，原處分因有前述認定最高速限之違誤，且既認異
    議人違反道路交通管理處罰條例第40條之規定，則除處罰鍰
    外，依同條例第63條第1 項第1 款規定，另應記違規點數1
    點，原處分機關漏未記點處罰，亦有瑕疵。是本件原處分無
    可維持，應由本院予以撤銷。復因異議人於上開時地，有駕
    駛人行車速度，超過規定之最高時速15公里（未滿20公里）
    之違規事實，業經本院認定如前，爰參酌異議人違規情節及
    違反道路交通管理事件統一裁罰標準表之規定，以首揭規定
    ，自為裁定如主文第2 項所示。又本件雖係異議人聲明異議
    之案件，惟原處分認定事實、適用法律均有違誤，是關於記
    違規點數部分，自無不利益變更禁止原則之適用，附此敘明
    。
依道路交通案件處理辦法第20條，裁定如主文。
中    華    民    國    97    年    10    月    13    日
                      交通法庭  法  官  戴韻玲
以上正本證明與原本無異。
如不服本裁定應於裁定送達後五日內向本院提出抗告書狀敘述抗
告之理由抗告於臺灣高等法院高雄分院。
中    華    民    國    97    年    10    月    14    日
                                書記官  王鵬勝


司法院資訊處製作；財團法人民間司法改革基金會備份。
